臺灣南投地方法院刑事判決　
110年度易字第208號
公  訴  人  臺灣南投地方檢察署檢察官 
被      告  賴美足



上列被告因妨害公務案件，經檢察官提起公訴（109年度偵字第5
691號），被告於準備程序中就被訴事實為有罪之陳述，經告以
簡式審判之旨，並聽取當事人之意見後，本院裁定依簡式審判程
序審理，判決如下：
    主    文
賴美足犯違背查封標示效力罪，處有期徒刑參月，如易科罰金，
以新臺幣壹仟元折算壹日。
    犯罪事實
一、賴美足因積欠稅費，經衛生福利部中央健康保險署、交通部
    公路總局臺中區監理所南投監理站、南投縣政府稅務局等機
    關移送法務部行政執行署彰化分署（下稱行政執行署彰化分
    署），由行政執行署彰化分署以106年度牌稅執字第39705號
    案件為強制執行。賴美足仍未能繳清欠款，行政執行署彰化
    分署遂於民國107年1月30日查封賴美足所有車牌號碼0000-0
    0號自用小客車（下稱本案車輛），且在本案車輛黏貼查封
    封條後，交由賴美足保管，詎賴美足明知本案車輛係將受強
    制執行之際，且業經查封不得擅自處分之物，竟基於違反查
    封效力之犯意，未經行政執行署彰化分署之允許，於107年6
    月29日起至108年1月31日間之某日時許（起訴書誤載為107
    年1月30日至109年1月6間某時許，應予更正），將本案車輛
    移置他處而隱匿，以此方式為違背查封效力之行為。嗣行政
    執行署彰化分署分別於109年1月6日、109年2月15日、109年
    7月16日發函請賴美足交出本案車輛，並於109年2月5日至其
    南投縣○○鎮○○○街000巷0號4樓之1住所勘查車輛，並留執行
    通知書請守衛轉交賴美足，然賴美足迄今均未交付本案車輛
    ，始悉上情。
二、案經臺灣彰化地方檢察署陳請臺灣高等檢察署臺中檢察分署
    檢察長核轉臺灣南投地方檢察署檢察官偵查起訴。
　　理    由
壹、程序方面：
    被告賴美足所犯非為死刑、無期徒刑、最輕本刑為3年以上
    有期徒刑之罪或高等法院管轄第一審案件，其於本院準備程
    序進行中，先就被訴事實為有罪之陳述，經告知被告簡式審
    判程序之旨，並聽取公訴人及被告之意見後，本院依刑事訴
    訟法第273條之1之規定，裁定由受命法官獨任進行簡式審判
    程序，且依同法第273條之2規定，不受同法第159條第1項、
    第161條之2、第161條之3、第163條之1及第164條至第170條
    有關證據提示、交互詰問及傳聞證據等相關規定之限制，合
    先敘明。
貳、實體方面：
一、認定本案犯罪事實所憑之證據及理由：
 ㈠上開犯罪事實，業據被告於本院準備程序、審理時坦承不諱（
   見本院卷【見卷宗對照表，下同】第57、67頁），並有衛生
   福利部中央健康保險署109年9月18日健保中字第1094055755
   號函、臺灣南投地方檢察署檢察官108年度撤緩偵字第64號聲
   請簡易判決處刑書（見他卷第3、23至24頁）、行政執行署彰
   化分署109年9月8日彰執己106年牌稅執字第00039705號函、1
   07年1月30日查封筆錄、指封切結書、照片4張、107年2月1日
   彰執己106年牌稅執字第00039705號函(稿)、交通部公路總局
   臺中區監理所南投監理站107年2月9日中監投站字第10700317
   00號函、行政執行署彰化分署109年1月6日彰執己106年牌稅
   執字第00039705號函(稿)、送達證書、行政執行署彰化分署1
   09年2月15日彰執己106年牌稅執字第00039705號函(稿)、送
   達證書、行政執行署彰化分署109年7月16日彰執己104年牌稅
   執字第00000000號命令(稿)、送達證書、裕融企業股份有限
   公司109年9月1日109北裕法字第30029793號函、行政執行署
   彰化分署109年2月5日現場執行筆錄（報告）（見偵一卷第11
   、13至19、21至23、25、27至31、33至35、37至39、41、43
   頁）、南投縣政府警察局109年12月17日投警刑科偵字第1090
   066155號函、行政執行署彰化分署110年4月21日彰執己106年
   牌稅執字第00039705號函暨檢附109年9月28日、110年2月1日
   現場執行筆錄(報告)、照片1張、行政執行署彰化分署110年7
   月20日彰執己104年牌稅執字第00000000號函（見偵二卷第6
   、22至26頁）等件在卷可稽，足認被告上開任意性自白與事
   實相符，堪以採信。
 ㈡被告於107年6月28日駕駛本案車輛涉犯公共危險罪，經檢察官
   撤銷緩起訴處分，有臺灣南投地方檢察署檢察官108年度撤緩
   偵字第64號聲請簡易判決處刑書在卷（見他卷第23至24頁）
   ，足見被告於107年6月28日仍有使用本案車輛，顯然斯時被
   告尚未將本案車輛交由他人移至他處；復經被告自承：於本
   案車輛查封後隔1年將本案車輛移至他處等詞（見本院卷第48
   頁），而行政執行署彰化分署係於107年1月30日查封本案車
   輛，可認被告於107年6月29日起至108年1月31日間之某日時
   許將本案車輛移至他處而隱匿，故起訴意旨認被告於107年1
   月30日至109年1月6間某時許將本案車輛交由他人隱匿等節顯
   有誤會，應予更正。
 ㈢本案事證明確，被告犯行洵堪認定，應依法論科。
三、論罪科刑：
 ㈠按行為後法律有變更者，適用行為時之法律；但行為後之法律
   有利於行為人者，適用最有利於行為人之法律，刑法第2條第
   1項定有明文。經查，被告行為後，刑法第139條業於108 年5
   月29日修正公布，並於同年月31日生效，修正前刑法第139條
   原規定：「損壞、除去或污穢公務員所施之封印或查封之標
   示或為違背其效力之行為者，處1 年以下有期徒刑、拘役或3
   百元以下罰金。」；修正後規定：「損壞、除去或污穢公務
   員依法所施之封印或查封之標示，或為違背其效力之行為者
   ，處2 年以下有期徒刑、拘役或20萬元以下罰金。」，經比
   較新舊法之規定，修正後刑法第139條第1項之規定將最重本
   刑提高為2年，顯見修正後之規定並未有利於被告，是應以被
   告行為時即修正前刑法第139條之規定對被告較為有利，故應
   適用修正前刑法第139條之規定論處。
 ㈡核被告所為，係犯修正前刑法第139條後段違背查封標示效力
   罪。
 ㈢爰以行為人責任為基礎，審酌被告明知本案車輛業經行政執行
   署彰化分署依法實施查封，竟為本案犯行，妨礙強制執行之
   效果，顯無視於國家公權力之行使，實屬不該，應予相當之
   非難，復未與行政執行署彰化分署達成和解，且迄未將本案
   車輛交由行政執行署彰化分署為強制執行；惟念及被告犯後
   終知坦承犯行，兼衡被告高職畢業之教育智識程度，一個月
   約新臺幣（下同）3萬多收入之經濟狀況，與4名小孩同住，
   需一人扶養分別為15歲、8歲、9歲、2歲小孩之生活狀況（見
   本院卷第68頁），及其犯罪所生危害、動機、目的、手段、
   犯罪情節等一切情狀，暨審酌被告之品行（參照最高法院刑
   事大法庭110年度台上大字第5660號裁定意旨，檢察官未提出
   足以證明被告構成累犯事實之前案徒刑執行完畢資料及具體
   指出被告本案有何特別惡性及對刑罰反應力薄弱等各節累犯
   加重其刑之必要性，本院僅將被告之前科紀錄列入刑法第57
   條第5款「犯罪行為人之品行」之量刑審酌事由），此有臺灣
   高等法院被告前案紀錄表附卷可查，量處如主文所示之刑，
   並諭知易科罰金之折算標準。
 ㈤另觀諸卷內尚無證據證明被告將本案車輛交予他人有取得報酬
   ，是就此部分難認被告業已實際分得犯罪所得，當不另為沒
   收或追徵之諭知。
據上論斷，應依刑事訴訟法第273 條之1 第1 項、第284 條之1
、第299 條第1 項前段，判決如主文。
本案經檢察官張永政提起公訴，檢察官吳宣憲、廖秀晏到庭執行
職務。   
中　　華　　民　　國　　111 　年　　5 　　月　　11　　日
 　　　　　　　　 刑事第一庭    法　官  陳盈呈
以上正本與原本無異。
如不服本判決應於收受送達後20日內向本院提出上訴書狀，並應
敘述具體理由；其未敘述上訴理由者，應於上訴期間屆滿後20日
內向本院補提理由書（均須按他造當事人之人數附繕本）「切勿
逕送上級法院」。
告訴人或被害人如對於本判決不服者，應具備理由請求檢察官上
訴，其上訴期間之計算係以檢察官收受判決正本之日期為準。
                                書記官  林儀芳
中　　華　　民　　國　　111 　年　　5 　　月　　11　　日
附錄論罪科刑法條：
修正前中華民國刑法第139條
損壞、除去或污穢公務員所施之封印或查封之標示或為違背其效
力之行為者，處1年以下有期徒刑、拘役或3百元以下罰金。

卷宗對照表
卷宗名稱 簡稱 臺灣彰化地方檢察署109年度他字第2651號偵查卷宗 他卷 臺灣彰化地方檢察署109年度偵字第11884號偵查卷宗 偵一卷 臺灣南投地方檢察署109年度偵字第5691號偵查卷宗 偵二卷 臺灣南投地方法院110年度易字第208號刑事卷宗 本院卷